【裁判字號】    88,上易,3135
【裁判日期】    890405
【裁判案由】    詐欺
【裁判全文】
台灣高等法院台中分院刑事判決                  八十八年度上易字第三一三五號
    上  訴  人
    即  被  告  丁○○
    選任辯護人  袁烈輝
右上訴人因詐欺案件，不服臺灣台中地方法院八十八年度易字第二八五一號中華民國
八十八年十一月十日第一審判決（起訴案號：臺灣台中地方法院檢察署八十八年度偵
緝字第二七二號），提起上訴，本院判決如左：
      主  文
原判決撤銷。
丁○○無罪。
      理  由
一、公訴意旨略以：被告丁○○意圖為自己不法所有，於民國八十六年七月間，向乙○○及其夫戊○○誆稱，可共同投資至泰國經營茶葉貿易，並假意與戊○○至台
    北參觀虛設之公司，使乙○○、戊○○陷於錯誤，以為丁○○真可為其辦理投資
    事務，遂於同月十九日，將新台幣三百萬元匯入丁○○指定之聯邦商業銀行、帳
    號000000000000號、甲○○之帳戶內。詎乙○○於匯款後，竟遍尋
    不著丁○○，始知受騙，因認被告涉有刑法第三百三十九條第一項之詐欺罪嫌。
二、按犯罪事實應依證據認定之，無證據不得推定其犯罪事實。不能證明被告犯罪者
    ，應諭知無罪之判決，刑事訴訟法第一百五十四條、第三百零一條第一項分別定
    有明文。又，為訴訟上證明之資料，須通常一般之人均不致於有所懷疑，而得確
    信其為真實之程度者，始得據為有罪之認定。倘其證明尚未達於此一程度，而有
    合理性懷疑存在時，即不得遽認被告犯罪。又，刑事訴訟之被告依法並無自證無
    罪之義務，若控罪所憑之積極證據，在生活經驗上尚不足以排除其他有利被告之
    合理推斷，致不足以證明犯罪事實時，仍不能因被告否認犯罪之辯解不成立，資
    為無視積極證據不足之理由，通觀最高法院七十六年度台上字第四九八六號、三
    十年上字第四八二號、三十年上字第一八三一號等判例所持一貫見解，不難明瞭
    。刑法第三百三十九條詐欺罪之成立，以意圖為自己或他人不法之所有，以詐術
    使人將本人或第三人之物交付為要件。所謂以詐術使人交付，必須被詐欺人因其
    詐術而陷於錯誤，若其所用方法，不能認為詐術，亦不致使人陷於錯誤，即不構
    成該罪，最高法院四十六年台上字第二六０號著有判例。
三、公訴意旨認被告涉有詐欺罪嫌，係以：右揭犯罪事實，業據告訴人乙○○及其夫
    戊○○指訴甚詳，被害人如非受被告詐欺，焉會任意將鉅款匯入該帳戶，且被告
    對於「阿伯」之人復無法提出真實年籍供查等為其論據。訊據被告堅決否認有詐
    欺犯行，辯稱：(1)告訴人乙○○所指依被告指示將上開款項匯入甲○○帳號一節
    ，純係告訴人片面之詞，並無證據證明。(2)本件係戊○○欲經營六合彩生意，要
    求被告幫忙，被告介紹綽號「阿伯」之譚金伯與告訴人認識，其後均由告訴人與
    譚金伯直接聯絡，而告訴人乙○○亦確曾因經營六合彩賭博經法院判刑確定等語
    。
四、本院查：
  (一)告訴人乙○○於八十六年八月十三日檢察官偵查時指稱，被告向伊表示其所經營
    之公司經營情形良好，打算進口機器需要資金，請伊先生戊○○出資，伊等於參
    觀公司後即將三百萬元匯入，伊不知公司名稱等語。乙○○之配偶戊○○於八十
    八年四月十四日偵查時指稱：被告表示要投資泰國茶葉生意，其後與被告前往台
    北市○○○路做生意地點，嗣被告交伊給伊甲○○設於聯邦商業銀行蘆洲分行之
    帳戶，伊遂依被告所請匯款三百萬元。另外有一綽號「阿婆」之人亦有投資，但
    伊不知投資金額等語，並提出電匯單影本二紙為證。經本院函查結果，聯邦商業
銀行蘆洲分行甲○○000000000000號帳戶，於八十六年七月十九日
    確分別有一百三十萬元、一百七十萬元之入帳等情，亦有該行八十九年一月二十
    日聯蘆字第十五號函暨所附交易明細表附卷可憑，核與電匯單影本所載相符。是
    告訴人確有匯款三百萬元入甲○○帳號應無疑義。
  (二)至告訴人所指上開「甲○○」帳號係被告所交付，由告訴人匯款一節，已為被告
    所否認，遍查全卷亦無其他證據足資證明被告交付上開帳號之事實，亦查無被告
    與「甲○○」有任何關係，按告訴人之告訴，係以使被告受刑事訴追為目的，是
    其陳述是否與事實相符，仍應調查其他證據以資審認，最高法院五十二年台上字
    第一三００號判例著有判例，此部分既乏證據足以佐證告訴人所指事實，自難僅
    憑告訴人之指訴而認定被告有交付帳號之行為。
  (三)在商場上共同投資經營事業所在多有，依一般經驗法則，各投資人在進行投資之
    前，均由各投資人集會研商投資之可行性，若初步認有投資價值時，即進一步擬
    定有投資企劃書，詳載公司名稱、投資事項項目、籌設開辦所需費用、資料總額
    、各股東認股或出資額、人事安排等，本件訊之告訴人乙○○及被害人戊○○，
    對於本件投資公司名稱、負責人之姓名、投資項目之具體內容、投資報酬、公司
    人事資料等，均稱不知情，除上開匯款單外，亦無其他企劃書、載明投資之任何
    書面資料，對匯款對象之「甲○○」亦一無所知，衡之常情，三百萬元金額數目
    非低，告訴人焉有如此草率處理之理。至證人丙○○於本院調查時所證內容，係
    戊○○向其借款一百七十萬元，匯款入上開「甲○○」帳戶，與被告是否有介紹
    本件投資事宜並無關係，自不足為被告之認定。
五、綜上所述，公訴人所舉證據既不足以證明被告確有詐欺犯行，本院盡調查能事，
    復查無其他積極證據足資證明被告犯罪，不能證明被告犯罪依法自應為無罪之諭
    知。原審未查，遽為被告有罪之判決，尚有未洽，應予撤銷改判，為被告無罪之
    判決。
六、據上論結，應依刑事訴訟法第三百六十九條第一項前段、第三百六十四條、第三
    百零一條第一項，判決如主文。
本案經檢察官己○○到庭執行職務。
中      華      民      國    八十九     年      四       月    五      日
                                  臺灣高等法院臺中分院刑事第四庭
                                        審判長法  官  洪  耀  宗
                        法  官  吳  重  政
                                              法  官  劉  登  俊
右正本證明與原本無異。
不得上訴。
                                              書記官  朱  敏  諄
中      華      民      國    八十九     年      四       月    七      日
                                                                        Ｃ


司法院資訊處製作；財團法人民間司法改革基金會備份。
